【裁判字號】    97,消債更,714
【裁判日期】    971128
【裁判案由】    更生事件
【裁判全文】
臺灣臺北地方法院民事裁定           97年度消債更字第714號
聲  請  人
即 債務 人  甲○○
代  理  人  胡鳳嬌律師
上列當事人聲請消費者債務清理事件，本院裁定如下：
    主  文
聲請駁回。
聲請費用由聲請人負擔。
    理  由
一、按聲請更生或清算不合程式或不備其他要件者，法院應以裁
    定駁回之，但其情形可以補正者，法院應定期間先命補正，
    消費者債務清理條例第8條定有明文。又按債務人與金融機
    構協商成立者，不得聲請更生或清算，但因不可歸責於己之
    事由，致履行顯有重大困難者，不在此限；本條例施行前，
    債務人依金融主管機關協調成立之中華民國銀行公會會員辦
    理消費金融案件無擔保債務協商機制與金融機構成立之協商
    ，準用前項之規定，同條例第151條第5項、第6項分別定有
    明文。
二、本件聲請意旨略為：伊於民國95年12月13日與金融機構成立
    協商，每月須還款約新臺幣（下同）16,500元，另伊每月尚
    須繳納房貸18,000元，而伊每月收入僅30,000元，根本無法
    維持基本生活。又伊於95年10月4日曬衣不慎墜樓，造成骨
    盆骨折，頭部外傷併顱內出血，無法工作收入減少，目前持
    續復健中等語。
三、按債務人與金融機構協商成立者，除非因不可歸責於己之事
    由，致履行顯有重大困難，否則不得聲請更生或清算，消費
    者債務清理條例第151條第5項規定意旨甚明。是債務清償方
    案成立後，固由債務人按其條件履行，惟須於其後發生情事
    變更，在清償期間收入或收益不如預期，致該方案履行困難
    甚或履行不能，因不可歸責於己，始能聲請更生或清算。此
    項規定旨在避免債務人任意毀諾已成立之協商，濫用更生或
    清算之裁判上債務清理程序，蓋以債務清償方案係經當事人
    行使程序選擇權所為之債務清理契約，債務人應受該成立之
    協議所拘束。債務人既已與金融機構協商成立，如認該協商
    方案履行有其他不適當情形，自仍應再循協商途徑謀求解決
    。
四、經查，本件聲請人於95年9月21日參加銀行公會所辦理之協
    商機制，申請與最大債權金融機構永豐信用卡股份有限公司
    (下稱永豐信用卡公司)債務協商時，曾出具收入證明切結書
    ，切結其每月收入40,000元，有該切結書附卷可憑 (卷第
    171頁)，而依聲請人所提出之95年度綜合所得稅各類所得資
    料清單，其於該年度所得資料為「查無資料」，有該所得資
    料清單1紙在卷可按 (卷第120頁)，足見聲請人有未經申報
    綜合所得稅之每月40,000元收入。又聲請人雖主張其於95年
    10月4日因曬衣不慎墜樓，造成骨盆骨折，頭部外傷併顱內
    出血，目前仍持續復健中云云，並提出97年7月1日國立台灣
    大學醫學院附設醫院診斷證明書、97年8月4日天主教耕莘醫
    院診斷證明書與安康中醫診所診斷證明書為證。惟查，聲請
    人於95年10月4日雖因曬衣不慎墜樓，造成骨盆骨折，頭部
    外傷併顱內出血，然其仍於95年12月13日與永豐信用卡公司
    簽訂債務協商協議書，且陸續依約履行，至96年6月始毀諾
    ，是以聲請人究否有因墜樓受傷而收入減少之情，已不無疑
    義。況聲請人墜樓受傷是發生於債務協商成立前，而非債務
    協商成立後，即與債務清理條例第151條第5項規定意旨不符
    。此外，聲請人亦無提出因有支出醫療費用，致無法履行原
    協商方案之證明。從而，尚難單執診斷證明書而佐以聲請人
    有收入減少之情。另聲請人於96年10月1日起任職於禾翔美
    護工程有限公司，每月薪資30,000元，復於97年3月1日起任
    職於金吉屋不動產有限公司，每月薪資20,000元，加之債務
    協商成立時之未申報所得稅之每月40,000元收入，實難謂其
    有何履行顯有重大困難之情形。至請人主張每月尚須繳納房
    貸18,000元一節，查聲請人於95年9月間與各債權銀行就無
    擔保債務申請協商時，該債務即已存在，有永豐商業銀行97
    年10月16日之陳報狀附卷可稽。該部分債務於債務清償方案
    成立前，既已存在，且經聲請人考量後，始成立前開協商方
    案，而非債務清償方案成立後，始發生之情事變更，致有不
    可歸責於債務人之事由，而履行困難甚或履行不能之情。聲
    請人目前雖毀諾，然尚有「個別協商一致性方案」可供聲請
    人再行協商，有永豐商業銀行上開陳報狀可憑，斷無任由聲
    請人選擇毀諾聲請更生之理。基上，依聲請人所提出之資料
    ( 含補正資料)尚難認為業已補正協商成立後，有不可歸責
    於己致履行顯有重大困難之事由，揆諸首開說明，即應認本
    件之聲請不合法，應予駁回。
五、綜上所述，聲請人依消費者債務清理條例向本院聲請更生，
    與第151條第5項但書所規定，須「有不可歸責於己致履行顯
    有重大困難之事由」之要件並不相符，且未依法補正，是其
    聲請更生並無理由，應予駁回。爰裁定如主文。
中    華    民    國    97    年    11    月    28    日
              民事第三庭    法      官  魏式瑜
以上正本係照原本作成
如不服本裁定，應於送達後10日內向本院提出抗告狀，並繳納抗
告費新臺幣1,000元
中    華    民    國    97    年    11    月    28    日
                            書  記  官  高雲龍


司法院資訊處製作；財團法人民間司法改革基金會備份。
